臺灣高等法院臺中分院刑事判決　　　　 96年度上訴字第917號
上　訴　人　臺灣臺中地方法院檢察署檢察官
上　訴　人
即　被　告　戊○○
　　　　　　　　　　現因另案在臺灣臺中監獄執行中
指定辯護人　本院公設辯護人丁○○
上列上訴人因被告違反毒品危害防制條例案件，不服臺灣臺中地
方法院九十五年度訴字第三八八八號中華民國九十六年二月五日
第一審判決（起訴案號：臺灣臺中地方法院檢察署九十五年度偵
緝字第二二三五號），提起上訴，本院判決如下：
    主  文
原判決撤銷。
戊○○轉讓第一級毒品，未遂，處有期徒刑拾月。
扣案之第一級毒品海洛因貳小包（合計淨重○．五九公克，空包
裝重○．五一公克），均沒收銷燬之。
    事  實
一、戊○○有違反槍砲彈藥刀械管制條例、麻醉藥品管理條例、
    肅清煙毒條例、藥事法等罪之犯罪紀錄（本案均未構成累犯
    ），詎仍不知悔改。緣有丙○○與戊○○因曾同在監獄執行
    而認識，二人出獄之後亦有交往，嗣丙○○於民國（下同）
    九十四年七月二十二日因施用第一級毒品海洛因被警查獲，
    丙○○曾供出先前施用之海洛因來源係綽號「文榮仔」之戊○○（此部分已據丙○○於檢察官偵訊時具結否認，且無其
    他旁證足佐，故檢察官之起訴書亦未指訴戊○○有此犯行）
    ，警員乃交付新台幣（下同）一千元，要丙○○撥打電話佯
    裝要向戊○○購買海洛因。嗣丙○○即於同日下午三時許，
    以其持有之0000－000000號行動電話，撥打戊○○持用之0000－000000號行動電話，並於電話中
    向戊○○告稱：「你有沒有東西，撥一點給我」等語，戊○○明知丙○○於電話中所稱之「東西」，係指第一級毒品海
    洛因，亦知海洛係屬毒品危害防制條例第二條第二項第一款
    所規定之第一級毒品，不得持有、轉讓，竟因其與丙○○之
    交情，乃基於轉讓第一級毒品海洛因給丙○○施用之犯意，
    而在電話中向丙○○應稱「等一下」而允諾。嗣丙○○即於
    同日下午三時三十分許，引導警員至臺中市○○路一八七號
    即戊○○之住處，並出面要向戊○○收受海洛因。惟在戊○○下樓但尚未將其欲轉讓之海洛因交給丙○○之前，戊○○
    即因發覺有異而逃逸，因而轉讓未遂。嗣經警在其上開住所
    ，經其同居女友甲○○之同意實施搜索，而查扣戊○○所有
    之海洛因二小包（合計淨重○．五九公克，空包裝重○．五
    一公克），另查獲戊○○所有但係供其施用海洛因所用之分
    裝袋一包、葡萄糖（稀釋海洛因之用）二包、藥杓一支、注
    射針筒四支、吸管一支等物。
二、案經臺中市警察局第六分局報請臺灣台中地方法院檢察署檢
    察官偵查起訴。
    理  由
一、本案上訴人即被告戊○○（以下簡稱為被告）雖坦承伊確有
    於上開時間，接獲證人丙○○所撥打之上開行動電話，而要
    證人丙○○「等一下」，亦坦承警方嗣後在臺中市○○路一
    八七號所搜索扣押之海洛因二小包、分裝袋一包、葡萄糖二
    包、藥杓一支、注射針筒四支、吸管一支等物，確係伊之所
    有，惟被告矢口否認伊有轉讓第一級毒品海洛因給證人丙○○之犯意，並辯稱：伊只是敷衍丙○○，才叫丙○○等一下
    ，伊實際並不想轉讓第一級毒品海洛因給丙○○，此後在丙○○引導警員前來之前，伊亦已離開住處，應不為罪等語。
二、然查，本案證人丙○○於檢察官偵訊時，已以證人身分具結
    證述：「（你有無跟戊○○買過毒品？）沒有」、「（為何
    警詢筆錄說有？）警察叫我這麼說的，我今年三、四月腳斷
    了，我只有記得在腳斷之後因為腳很痛，我請他幫我買，我
    知道他有管道，我記得給他九百元，他給我一點點的海洛因
    止痛，地點是在公園路一八七號他的住處拿的，只有這一次
    」、「（電話0000000000是否你之前所使用之電
    話？）是，因為無錢付帳被停用」、「（是否之前用該電話
    撥打過戊○○0000000000的電話購買毒品？）有
    打過，但是不是買毒品，因為我們之前是獄友，只是聯絡近
    況，對方都是戊○○接的，沒有女生接過」、「（在警局時
    為何說打過這個電話，有女生接聽？）當天是警察到我住處
    ，我帶警察到戊○○公園路的住處，警察拿一千元給我買，
    叫我用我的手機打電話給戊○○，當時我的手機號碼是○九
    三九這支，當場我打了，我電話裏問戊○○有沒有毒品可以
    賣，他說等一下，至於何人下來我不知道，警察把我推掉就
    衝上去抓人」、「（你之前跟戊○○買過那次毒品是戊○○
    本身交給你的嗎？）是，但是我覺得我不是向他買，我是請
    他幫我調貨」等語（見九十四年度偵字第一八四三七號偵卷
    第二四、二五頁）；其中，關於證人丙○○之證詞，記錄為
    「我電話裏問戊○○【有沒有毒品可以賣】，他說等一下」
    等字部分，經本院於審理期日當庭勘驗上開偵訊期日之錄音
    光碟，證人丙○○係證述：「我電話裏問戊○○，【你有沒
    有東西，撥一點給我】，他說等一下」等語，此情亦有本院
    於上開勘驗錄音光碟之筆錄記載在卷可證（見本院卷宗第六
    ○頁）。嗣在本院審理期日，證人丙○○除再證述上開撥打
    電話等情之外，復又證稱：「（問：你跟戊○○講有沒有東
    西，撥一點給我是何意？）答：當時我是問海洛因，撥一點
    給我，是一點點給我止癮」、「不是（要向他買），是要他
    給我一點止癮」等語（見本院卷宗第六○頁）；另經本院訊
    問，被告亦未否認證人丙○○確有與其在電話中為上開對談
    內容（見本院卷宗第六○頁）；足證被告確有與證人丙○○
    在電話中為上開對談內容無誤。就此部分，被告雖以上開情
    詞置辯，證人丙○○亦在偵訊及本院審理時，證稱當時並未
    看到被告本人出現。惟被告若無交撥少量海洛因給證人丙○○施用之意，其逕向證人丙○○推稱其身邊並無毒品海洛因
    即可，何須叫證人丙○○等一下，而讓證人丙○○前來其住
    所，後又在證人丙○○到達之前，即離開其住所？被告此部
    分所辯，尚與情理有違。且當時亦有在場之警員宋建興已於
    檢察官偵訊時，具結證述：「（戊○○查獲的經過為何？）
    有線索丙○○有施食毒品，當時有線民說丙○○有毒品，我
    們就前往市府路查緝，但是丙○○身上並沒有海洛因，後來
    我們就問丙○○海洛因的來源，他說他在公園路那邊跟文榮
    仔買的，要配合我們去查戊○○仔。他就帶我們去公園路一
    八七號，該處有一個鐵皮屋，且當時下很大雨，他就比他們
    在那裏交易毒品，當時丙○○就打電話與戊○○聯絡，戊○○就下樓與丙○○接洽，我們就衝進去了。戊○○拔腿就跑
    ，後來我們就上樓，要到戊○○住處查緝，經戊○○的同居
    人甲○○同意搜索，查扣海洛因及注射針筒等，白粉查獲了
    二大二小，注射針筒查獲四支」等情（見九十五年度偵緝字
    第二二三五號偵卷第三一頁）；稽之證人丙○○與被告上開
    對談內容，及證人丙○○在此之後即又引導警員前去被告上
    開住所等情，本院認證人宋建興之上開證詞內容，並無「顯
    有不可信之情況」，自得採為證據並為本院所採信。至於證
    人甲○○在本院審理時，雖證稱：案發之後，有警員要其指
    證被告販賣毒品等語；惟證人甲○○並無法具體證述係何一
    警員要其如此指證，且徵之證人甲○○在警、偵訊之陳述與
    證詞內容，其亦未指證被告有販賣毒品，而經本院訊問，證
    人甲○○亦證稱：其不知被告與證人丙○○上開電話交談內
    容；則證人甲○○之證詞，自不為有利被告認定之證據。本
    案被告上開犯行，復有第一級毒品海洛因二小包（合計淨重
    ○．五九公克，空包裝重○．五一公克）扣案、及法務部調
    查局九十四年十月六日調科壹字第一二○○一六五二一號鑑
    定通知書一件附卷可稽，事證明確，被告之上開犯行堪以認
    定。
三、查海洛因係毒品危害防制條例第二條第二項第一款所規定之
    第一級毒品，不得非法持有、轉讓，被告非法持有進而要轉
    讓第一級毒品海洛因給證人丙○○未遂，核其所為，係犯毒
    品危害防制條例第八條第五項、第一項之轉讓第一級毒品未
    遂罪（本案並無確切之證據可資證明被告要轉讓之第一級毒
    品海洛因，有超過行政院所定數量，又被告行為後，刑法部
    分條文已於九十四年二月二日修正公布，並自九十五年七月
    一日起施行，被告所犯上開轉讓第一級毒品未遂罪本刑中關
    於得併科罰金刑最低額部分，依修正後刑法第三十三條第五
    款之規定為「罰金：新台幣一千元以上，以百元計算之」，
    較舊法所定罰金最低額為「銀元一元以上」為重，比較上開
    新、舊法律規定，此部分以修正前刑法之規定較有利於被告
    ，依據刑法第二條第一項前段之規定，此部分應適用修正前
    刑法之上開規定，併此敘明）。至於被告持有第一級毒品海
    洛因之犯行，已被其轉讓第一級毒品海洛因未遂之犯行所吸
    收，應不另論罪。又本案公訴人雖指訴證人丙○○經警授意
    撥打電話給被告，係要向被告購買第一級毒品海洛因，被告
    亦係擬以一包一千元之價格，將一包第一級毒品海洛因賣給
    被告。惟毒品危害防制條例第四條第六項、第一項之販賣第
    一級毒品未遂罪，以行為人有營利之意圖，而著手販賣第一
    級毒品未遂，為其犯罪構成要件。經查本案被告要交付給證
    人丙○○之海洛因數量及販入價格為何？均屬不知。且依據
    證人丙○○在偵查中及本院審理時所為之證詞，其在電話中
    僅問被告：「你有沒有東西（指海洛因），撥一點給我」，
    本案既無其他證據可堪認定證人丙○○上開證詞內容不實，
    而依據證人丙○○在電話中向被告所告稱之上開言語，亦難
    遽認此係購買海洛因之要約，則依據證人丙○○與被告之上
    開電話交談內容，僅能認定被告同意交撥少量海洛因給證人
    丙○○施用，尚難認定證人丙○○與被告之間，已有買賣海
    洛因之約定。是本案公訴人指訴被告有犯毒品危害防制條例
    第四條第六項、第一項之販賣第一級毒品未遂罪，此部分尚
    屬不能證明，公訴人之起訴法條尚有未洽。茲因起訴之基本
    社會事實同一，本院自應變更公訴人之起訴法條，而為審判
    。另本案被告轉讓第一級毒品海洛因之犯行既屬未遂，應依
    刑法第二十五條第二項之規定減輕其刑（修正前、後關於此
    部分未遂犯之規定，僅屬條文次序之變更及部分文詞之更改
    ，對被告並無有利或不利之可言，應逕適用現行刑法之規定
    ，毋庸比較此部分修正前、後法律之適用）。扣案之第一級
    毒品海洛因二小包（合計淨重○．五九公克，空包裝重○．
    五一公克），係查獲之第一級毒品，應依毒品危害防制條例
    第十八條第一項前段之規定宣告沒收銷燬之（其包裝沾染之
    海洛因縱經多次洗滌，亦無從析離，應併予宣告沒收銷燬）
    。至於扣案之分裝袋一包、葡萄糖（稀釋海洛因之用）二包
    、藥杓一支、注射針筒四支、吸管一支等物，依據被告之供
    述，係供其施用海洛因所用之物，本案亦無確切之證據足以
    證明上開扣案物品係供被告本案犯罪所用之物，尚無從於本
    案宣告沒收，併此敘明。
四、本案被告係犯毒品危害防制條例第八條第五項、第一項之轉
    讓第一級毒品未遂罪，原審判決認定被告係犯毒品危害防制
    條例第四條第六項、第一項之販賣第一級毒品未遂罪，尚有
    未合，是本案公訴人上訴指摘原審判決量刑過輕，被告上訴
    否認犯罪，其等之上訴雖均無理由，但原審判決既有上開可
    議之處，即屬無可維持，自應由本院將原審判決予以撤銷改
    判。爰審酌被告之品行、非法轉讓第一級毒品未遂之動機、
    情節、所生潛在危害、及其犯罪後之態度等一切犯罪情狀，
    量處有期徒刑十月。扣案之第一級毒品海洛因二小包（合計
    淨重○．五九公克，空包裝重○．五一公克），均依法宣告
    沒收銷燬之。
五、據上論斷，應依刑事訴訟法第三百六十九條第一項前段、第
    三百六十四條、第二百九十九條第一項前段、第三百條、毒
    品危害防制條例第八條第五項、第一項、第十八條第一項前
    段、刑法第十一條、第二條第一項前段、第二十五條第二項
    ，判決如主文。
本案經檢察官乙○○到庭執行職務。
中　　華　　民　　國　　96　　年　　6 　　月　　20　　日
            刑事第三庭    審判長法　官　王  增  瑜
                                法　官  梁  堯  銘
                                法　官  廖  柏  基
上列正本證明與原本無異。
如不服本判決應於收受送達後十日內向本院提出上訴書狀，其未
述上訴之理由者並得於提起上訴後十日內向本院補提理由書（
須按他造當事人之人數附繕本）。
                                書記官  王  麗  英
中　　華　　民　　國　　96　　年　　6 　　月　　20　　日
附錄論罪科刑法條：
毒品危害防制條例第八條第一、五項：
一、轉讓第一級毒品者，處一年以上七年以下有期徒刑，得併科
    新臺幣一百萬元以下罰金。
五、前四項之未遂犯罰之。
